臺灣桃園地方法院刑事交通事件裁定　　　　　　　　九十二年度交聲字第五四五號
　　原處分機關　臺北市交通事件裁決所
　　異　議　人
　　即受處分人　甲○○
右列受處分人因違反道路交通管理處罰條例案件，對於臺北市交通事件裁決所於中華
民國九十二年十一月十七日所為之處分（北市裁三字第裁二二─Ｚ00000000
號）聲明異議，本院裁定如左：
    主  文
原處分撤銷。
甲○○不罰。
    理  由
一、異議意旨為：異議人即受處分人甲○○於民國九十二年九月十九日上午十時二十
    分許，駕駛車牌號碼二六五八－ＦＫ號自用小貨車於國道一號南向二七‧三公里
    處被攔檢，是違規地點已距三重交流道入口處近五百公尺，與「當場」明顯不符
    ，故不能以「當場舉發」方式行之，應以「逕行舉發」規定方式行之。又依道路
    交通管理處罰條例第七條之二第一項第六款規定：「其他違規行為經以科學儀器
    取得證據資料者」始得對汽車駕駛人逕行舉發處罰，而本件舉發警員並無照片或
    其他證據，且當時異議人車上只有一支黑色手機與一包饅頭，並未發現舉發員警
    所稱之銀色手機，應是員警將異議人當時正在吃饅頭，並將饅頭貼近臉頰感受餘
    溫之動作，誤認為使用手機通話，故於九十二年十一月二十一日收受本件裁決書
    後，依法於同年十二月二日提出異議等語。
二、按汽車駕駛人於行駛道路時，使用手持式行動電話進行撥接或通話者，處新臺幣
    三千元罰鍰，道路交通管理處罰條例第三十一條之一第一項固有明文。惟法院受
    理有關交通事件，準用刑事訴訟法之規定，同條例第八十九條前段亦有明文。是
    刑事訴訟法中有關證據法則部分，於道路交通事件自應準用之，而刑事訴訟法有
    關事實之認定，應憑積極證據證明，如未能發現相當證據，或證據不足以證明，
    自不能以推測或擬制之方法，以為認事用法之基礎。且無論直接或間接證據，須
    於客觀上於一般人均不致有所懷疑而達於確信之程度。
三、經查：
    （一）異議人於九十二年九月十九日上午十時二十分許，駕駛車牌號碼二六五八
          －ＦＫ自用小貨車，由國道一號三重交流道上高速公路，其間因與舉發員
          警駕駛之巡邏車併行，因巡邏車內員警「目擊」異議人手持「白色折疊式
          」行動電話於行駛時通話，故於距三重交流道約五百公尺處（即國道一號
          南向二七‧三公里）為警攔停之事實，業據異議人及證人即舉發員警黃世
          良到庭陳述綦詳（見本院九十三年一月十二日訊問筆錄），且有本件舉發
          違反道路交通管理事件通知單、內政部警政署國道公路警察局第一警察隊
          九十二年十月二十日公警國一交訴字第○九二○○○三九一四號函各一份
          在卷可稽，堪認屬實。是舉發員警既「當場」目擊異議人駕駛車輛時使用
          行動電話通話，則其隨即攔停違規車輛，核與當場舉發之意義無違，異議
          人此部分之辯陳，自屬無據。
    （二）又交通違規行為，各有其不同之執行方法，譬如：就超速、酒醉駕車而言
          ，非輔以科學工具，實難僅憑執勤者之五官知覺判斷之，然就汽車駕駛人
          行駛道路時手持行動電話撥接或通話而言，單憑執勤者之目擊即可確定，
          並非件件違規行為均須以照相舉發，始可認定。又警方取締交通違規事件
          ，其以照相方式取證者，固足為違規之證明，惟警員當場舉發者，舉發之
          員警本身之目睹、耳聞，亦為違規人違規之證明，非必所有之違規事件，
          均需有照相方足為違規之證據。況警察執行勤務，事項繁瑣，且違規情形
          一過即逝，並非長期存在，何能要求警察必備有照相機取證？是異議人辯
          稱本件違規並無照片或其他證據等語，顯屬誤會。
    （三）惟異議人是否確曾於前揭時地行駛中手持行動電話通話，而得據為裁罰之
          基礎，即為本案調查重點。證人即舉發員警黃世良結證稱：「當天是我駕
          駛巡邏車，小隊長王群傳坐在我的右側，我們行經三重交流道，異議人所
          駕駛的車子與我們併行，當時小隊長說異議人拿著『白色折疊式行動電話
          』在通話，於是我就在路肩請異議人停車，異議人跟我講他並沒有邊開車
          邊講電話，他並拿一支『黑色手機』跟一個塑膠袋裝饅頭，說他在開車，
          將饅頭貼在臉頰處並沒有在講電話‧‧‧」等語。又經本院接續訊問後續
          情形，黃世良復證稱：「他（異議人）開的是貨車車窗都是白的，沒有貼
          反光紙，我當時並沒有探頭進去看，但是我在車外直接就可以看到車內的
          情形，而當時駕駛座及乘客座、駕駛台附近都沒有小隊長說的白色折疊式
          手機」、「（異議人裝饅頭的塑膠袋的顏色？）白色不透明的塑膠袋，裡
          頭裝的確實是饅頭。」等語，有本院九十三年一月十二日訊問筆錄在卷可
          佐。是舉發員警黃世良並未於違規車輛中之駕駛座附近，發現小隊長王群
          傳目擊異議人持以通話之白色折疊式手機，僅發現一支黑色手機及裝有饅
          頭之白色塑膠袋，是巡邏車內小隊長王群傳所稱「目擊」異議人行駛中持
          行動電話通話一節，尚非無疑。再參酌車輛行駛於高速公路時大多相當快
          速，兩輛快速行進中之車輛，是否能準確地由其中車內目擊另外車內駕駛
          人之動作，且國道一號三重交流道附近之車流相當頻繁，此為公眾週知之
          事實，是王群傳之注意力亦可能受到其他車流之干擾，從而王群傳誤認之
          可能性相當高。準此，異議人聲稱當時在吃饅頭，並將饅頭貼在臉頰感受
          餘溫等語，尚屬可採。
四、綜上所述，斟酌上開所有因素，本件裁決所據之證據，尚未令本院達到確信異議
    人在前揭時地於駕駛車輛時，曾手持行動電話通話之程度。此外，又無其他具體
    事證，足認異議人確有本件違規情事，故本件異議為有理由，原處分應予撤銷，
    另諭知異議人不罰。
五、應依道路交通管理處罰條例第八十七條第二項，道路交通案件處理辦法第二十條
    前段，裁定如主文。
中      華      民      國       九十三     年     一    月   二十九    日
                                臺灣桃園地方法院交通法庭
                                    法  官   吳為平
右正本證明與原本無異。
如不服本裁定，應於裁定送達後五日內向本院提出抗告狀。
                                    書記官   賴朱梅
中      華      民      國       九十三     年     二    月      三     日
